臺灣士林地方法院民事判決　九十年度簡上字第一三六號
　　上　訴　人　甲○○
　　被 上訴 人　乙○○
右當事人間請求給付租金等事件，上訴人對於中華民國九十年四月二十五日本院內湖
簡易庭八十九年度湖簡字第九二一號第一審判決提起上訴，本院判決如左：
    主      文
原判決關於命上訴人給付超過新臺幣貳萬陸仟伍佰伍拾元部分，及該部分假執行之宣
告，並訴訟費用之裁判均廢棄。
右開廢棄部分，被上訴人在第一審之訴及該部分假執行之聲請均駁回。
其餘上訴駁回。
第一（除確定部分外）、二審訴訟費用，由上訴人負擔二分之一，餘由被上訴人負擔
。
    事      實
甲、被上訴人方面：
一、聲明：
（一）原判決不利於上訴人部分廢棄。
（二）右廢棄部分被上訴人在第一審之訴及該部分假執行宣告駁回。
二、陳述：除與原審宣示判決筆錄所載者相同茲予引用外，補稱：
（一）被上訴人係請求民國八十九年八月二十日至八十九年十一月十九日之租金，未
      包括八十九年十一月份之租金，是有關該月之租金請求權，非被上訴人起訴效
      力所及。原審判令上訴人應給付被上訴人八十九年十一月租金三萬三千元，顯
      就未經當事人請求之事項所為判決，係屬訴外裁判，其判決即難認適法。又上
      訴人實際應付未付之租金僅八十九年十一月二十日至十一月二十七日，共八日
      ，被上訴人請求給付一個月租金三萬三千元，顯有未符。
（二）上訴人所負回復原狀義務，應只有廚房內設備而已。被上訴人請求上訴人負擔
      小吃店牌、隔間輕鋼架、板子之拆除及清理等費用共新台幣（下同）一萬二千
      七百五十元，要屬無稽。縱認該等拆除及清理費用依法應由上訴人負擔，因上
      訴人於八十九年十一月二十七日即已遷出後，次日上訴人及胞弟欲進入系爭房
      屋清理，未料被上訴人將門反鎖，上訴人不得其門而入，以致無法履行清理等
      承租人義務，債務不履行因可歸責於被上訴人之過失所致，依民法第二百二十
      五條規定，債務人免為給付義務。
（三）租賃房地除供上訴人使用外，尚供赫邦顧問工程公司營業（被上訴人所營）使
      用，上訴人基於兩造情誼，出於為他人管理事務之意思，暫代被上訴人繳納各
      期應負擔電費，被上訴人每月應分擔約二千元，共計四萬八千元，上訴人特以
      此債權與被上訴人債權抵銷。
乙、被上訴人方面：
一、聲明：駁回上訴。
二、陳述：除與原審宣示判決筆錄所載者相同茲予引用外，補稱：
（一）依法租金是每月支付，被告不於八十九年十一月十九日前搬離，而在同月二十
      七始搬離，且未交還鑰匙，直到出庭後，法官告知要歸還始交還，於九十年二
      月九日前被上訴人完全不能使用系爭房屋，請求一個月租金正當。
（二）上訴人陳稱被上訴人將系房屋鎖門，致無法進入屋內清理，所言不實。
（三）赫邦工程顧問有限公司有使用上訴人系爭房屋內之電力，但租約約定電費全由
      上訴人負擔。
三、證據：除援用原審之立證方法外，補提出照片九張。
    理      由
一、被上訴人起訴主張：伊於民國八十七年間，將門牌號碼台北市○○區○○街一段
    三巷十二號之房屋，以租金每月新台幣（下同）三萬三千元，出租予上訴人經營
    餐店，租期自八十七年十一月二十日至八十八年十一月十九日，並收押租金九萬
    九千元，租期屆至，上訴人仍續繳付租金承租。後因上訴人未按期支付租金，伊
    屢促上訴人搬遷返還房屋，上訴人均不置理，迄至八十九年十一月二十七日始搬
    遷，共積欠租金十三萬二千元。上訴人雖搬離，然並未將系爭房屋回復原狀，伊
    為回復原狀，不得已自行雇工整修及拆除清運，共支出二萬五千五百元。又上訴
    人承租期間將花瓶及玻璃隔屏打破，應負損害賠償責任。另兩造租約約定租賃所
    得稅由上訴人負擔，上訴人應負擔二萬八千元。上訴人承租期間之電費五千三百
    五十一元未交，由伊代繳。經扣除上訴人之押租金九萬九千元後，尚應給付九萬
    八千零五十一元，爰依租賃契約及不當得利之法律關係訴請上訴人給付九萬八千
    零五十一元及自起訴繕本送達翌日起按年息百分之五計算之利息等情（原審判決
    命上訴人應給付原告五萬零七百五十元（包括租金三萬三千元、回復原狀費用一
    萬二千七百五十元及屬於不當得利之電費五千元）及自九十年一月五日起至清償
    日止，按年息百分之五計算之利息，駁回被上訴人其餘之請求；上訴人就其受不
    利判決部分提起上訴）。
二、上訴人則以：被上訴人係請求八十九年八月二十日至八十九年十一月十九日之租
    金，未包括八十九年十一月份之租金，原審判令其應給付被上訴人八十九年十一
    月租金三萬三千元，係屬訴外裁判，其判決即難認適法。其實際應付未付之租金
    僅八十九年十一月二十日至十一月二十七日，共八日，無給付一個月租金三萬三
    千元之義務。又其所負回復原狀義務，應只有廚房內設備而已，被上訴人請求其
    負擔小吃店牌、隔間輕鋼架、板子之拆除及清理等費用共一萬二千七百五十元，
    要屬無稽。縱認該等拆除及清理費用依法應由上訴人負擔，因上訴人於八十九年
    十一月二十七日即已遷出後，次日上訴人及胞弟欲進入系爭房屋清理，未料被上
    訴人將門反鎖，上訴人不得其門而入，以致無法履行清理，係因可歸責於被上訴
    人之過失所致，其無給付義務。又租賃房地除供其使用外，尚供赫邦顧問工程公
    司營業（被上訴人所營）使用，其基於兩造情誼，出於為他人管理事務之意思，
    暫代被上訴人繳納各期應負擔電費，被上訴人每月應分擔約二千元，共計四萬八
    千元，上訴人特以此債權與被上訴人債權抵銷，資為抗辯。
三、按法院不得就當事人未聲明之事項為判決，民事訴訟法第三百八十八條定有明文
    。查被上訴人固於起訴時請求上訴人給付八十九年八至十月即自八十九年八月二
    十日起至八十九年十一月十九日止之三個月租金九萬九千元，惟於九十年一月四
    日擴張應受判決之聲明請求上訴人給付十三萬二千元（八十九年八至十一月租金
    ），即自八十九年八月二十日起至八十九年十二月十九日止之四個月租金，有本
    院九十年一月四日言詞辯論筆錄在卷可稽，原審既依被上訴人之聲明而為判決，
    自不生訴外裁判之問題。
四、再按甲方（被上訴人）房屋所在地南港區○○○段三巷十二弄廿一樓，使用範圍
    廚房設備、衛浴之使用權，不含夾層及店內所有飾品、畫、冷氣、電話等使用權
    。又房屋有改裝設施之必要時，乙方（上訴人）取得甲方（被上訴人）之同意後
    得自行裝設，但不得有害原有建築，乙方於交還房屋時自負責回復原狀，房屋租
    賃契約書第一條、第九條分別定有明文。查上訴人於八十九年十一月二十七日搬
    離，並未將系爭房屋回復原狀，被上訴人為回復系爭房屋原狀，乃僱工至系爭房
    屋一樓拆除載有小吃店名稱之招牌、輕鋼架、板子及廚房內之東西，及清除垃圾
    ，共支付拆除及清運費用共一萬二千七百五十元（包括拆除費用七千五百元、清
    除垃圾費用五千二百五十元），有都會春環保工程有限公司應收款明細表、送貨
    單及照片多張附卷可憑，並經證人來永全在原審結證稱只拆一樓之物屬實，且觀
    諸被上訴人提出之照片所示之拆除物皆為上訴人營業所用之物，則被上訴人為回
    復系爭房屋原狀而僱工拆除及清理所生之費用，自應由上訴人負擔。上訴人辯稱
    僅應回復廚房內設備之原狀云云，與實情不符，自不足採。又上訴人辯稱八十九
    年十一月二十八日上訴人及胞弟曾欲進入系爭房屋清理，未料被上訴人將門反鎖
    ，致上訴人等不得其門而入，以致無法清理，且報警處理云云，然為被上訴人所
    否認，上訴人未能明確舉證以實其說，尚不足為上訴人有利之認定。
五、又按上訴人於八十九年十一月二十七日搬離系爭房屋，為兩造所不爭執，且依被
    上訴人提出之台北市南港區舊莊里里長陳忠正出具之證明書載明兩造間之租屋糾
    紛，經其協調，上訴人於八十九年十一月二十七日搬離，可證兩造係於八十九年
    十一月二十七日合意終止租賃關係，上訴人自翌日即八十九年十一月二十八日起
    自無給付租金之義務，是被上訴人請求上訴人給付八十九年十一月二十八日至八
    十九年十二月十九日之租金計二萬四千二百元（一千一百元乘以二十二等於二萬
    四千二百元），即非有據。是上訴人抗辯此部分之租金無給付義務等語，堪以認
    定。
六、末按乙方（上訴人）水電費自行負擔，房屋租賃契約第十五條定有明文。上訴人
    辯稱水電費之實際分擔額，未於契約中特別規定，顯與事實不符。又租賃房屋內
    除供上訴人使用外，尚供被上訴人所經營之赫邦顧問工程有限公司使用，雖為被
    上訴人所自認，但兩造既約定系爭房屋之電費由上訴人負擔，自不生代繳電費之
    問題，況被上訴人、赫邦顧問工程有限公司在法律上為不同之人格，被上訴人對
    上訴人並無債務存在，非屬兩造互負債務之情形，上訴人自不得主張抵銷，是上
    訴人辯稱代繳四萬八千元電費之債權與租金債權抵銷云云，於法無據，自不足採
    。
七、綜上所述，上訴人依據租賃契約及不當得利之法律關係，請求上訴人給付二萬六
    千五百五十元（計算式：12750+8800+5000），及自起訴狀繕本送達翌日即九十
    年一月五日起至清償日止，按週年利率百分之五計算之遲延利息，並願供擔保請
    准宣告假執行之範圍內，洵屬正當，應予准許。至逾此範圍之請求，即屬無據，
    應予駁回。從而，原審判決就上開應駁回部分，為上訴人敗訴之判決，尚有未洽
    ，上訴意旨就此部分指摘原判決不當，求予廢棄改判，為有理由；至於上開應准
    許部分，原審判決為上訴人敗訴之判決，核無違誤，上訴意旨就此部分指摘原判
    決不當，求予廢棄改判，為無理由，應駁回其上訴。
八、本件事證已臻明確，兩造其餘攻擊防禦已無關勝敗之判斷，爰不一一論列，併予
    敘明。
據上論結，本件上訴一部有理由，一部無理由，依民事訴訟法第四百三十六條之一第
三項、第四百五十條、第四百四十九條第一項、第七十九條但書，判決如主文。
中　　　華　　　民　　　國　　九十一　　年　　　四　　　月　　　九　 　 日
                            臺灣士林地方法院民事第三庭
~B審判長法官　李玉卿
~B法　　　官　王本源
~B法　　　官　周明鴻
右為正本係照原本作成。
本件不得上訴。
中　　　華　　　民　　　國　　九十一　　年　　　四　　　月　　十二   　 日
~B法院書記官　林義傑
